臺灣高等法院高雄分院民事判決　　　　 100年度家上字第53號
上　訴　人　陳炳輝
訴訟代理人　方春意律師
被上訴人　　陳國男
訴訟代理人　孫志鴻律師
複代理人　　陳意青律師
上列當事人間請求分割共有物事件請求繼續審判，上訴人對於民
國100 年4 月6 日臺灣屏東地方法院99年度家訴字第50號第一審
判決提起上訴，本院於100 年9 月14日言詞辯論終結，判決如下
：
    主  文
上訴駁回。
第二審訴訟費用由上訴人負擔。
    事實及理由
一、本件上訴人主張：兩造間請求分割共有物事件，前經臺灣屏
    東地方法院（下稱屏東地院）以98年度家訴字第36號審理，
    並於民國99年7 月8 日成立訴訟上和解，惟經屏東縣東港地
    政事務所人員於民國99年9 月23日測量鑑界時，上訴人始發
    現原坐落屏東縣林邊鄉○○段1091地號臨道路之面寬17.2
    公尺竟由被上訴人取得，與當時測量員所稱自上訴人早先蓋
    建倉庫部分即臨路5 公尺範圍退讓由被上訴人取得之意思完
    全不符，是上訴人當時和解成立之意思表示顯有錯誤，且知
    悉在後，爰於知悉後30日主張和解有得撤銷之原因，請求就
    屏東地院98年度家訴字第36號分割共有物事件繼續審判。
二、被上訴人則以：系爭和解方案業經三次勘驗測量，兩造同意
    取第一次99年1 月18日之土地複丈成果圖之乙案及丙案兩案
    之分割界線之中間點為分割界線，測繪出和解方案之複丈成
    果圖，並無錯誤；本件應是上訴人事後反悔所致，故其請求
    繼續審判，洵為無理等語，資為抗辯。
三、原審判決駁回上訴人之請求繼續審判，上訴人不服提起上訴
    ，上訴聲明：(一)原判決廢棄，發回原法院就屏東地院98年度
    家訴字第36號分割共有物事件繼續審判。(二)第一、二審訴訟
    費用由被上訴人負擔。被上訴人則答辯聲明：(一)上訴駁回。
    (二)第二審訴訟費用由上訴人負擔。
四、按當事人對於和解請求繼續審判，依民事訴訟法第380 條第
    3 項準用同法第500 第1 項及第2 項規定，應自和解成立之
    日起30日之不變期間內為之，如請求繼續審判之理由知悉在
    後者，該項期間自知悉時起算，最高法院70年台抗字第291
    號判例可資參照。查本件上訴人主張其係於99年9 月23 日
    測量鑑界時始知悉和解有得撤銷之原因，而於99年10月5日
    具狀請求繼續審判，有其提出之民事聲請狀上收狀章可憑，
    是其請求繼續審判並未逾30日之不變期間，合先敘明。
五、兩造不爭執事項：
    兩造間請求分割共有物事件，前經屏東地院以98年度家訴字
    第36號審理，並於99年7月8日成立訴訟上和解。
六、兩造所爭執之事項為：上訴人請求繼續審判是否有理由？
  (一)按和解有無效或得撤銷之原因者，當事人得請求繼續審判，
    民事訴訟法第380 條第2 項固定有明文。惟所謂得撤銷之原
    因，倘因被詐欺或被脅迫而為意思表示，成立和解者，固然
    屬之；至於因錯誤而為意思表示成立之訴訟上和解，依民法
    第738 條之規定，原則上不得作為請求繼續審判之理由，但
    有下列情形之一者，仍得撤銷之：1 、和解所依據之文件，
    事後發現為偽造或變造，而和解當事人若知其為偽造或變造
    即不為和解者；2 、和解事件，經法院確定判決，而為當事
    人雙方或一方於和解當時所不知者；3 、當事人之一方，對
    於他方當事人之資格或對於重要之爭點有錯誤而為和解者。
  (二)經查，兩造間請求分割共有物事件於屏東地院98年度家訴字
    第36號審理期間，迭經地政機關於99年1 月18日、同年4 月
    7 日二次現場履勘測量，並均製有複丈成果圖（36號卷第89
    、11 3頁），嗣該院於99年5 月13日行言詞辯論時，被上訴
    人陳稱：「對於分割案方面我們已經與對造商量過就乙案及
    丙案之兩案之中間點為分割界線」等語，上訴人即陳稱：「
    同意被上訴人的分割意見」等語，有該言詞辯論筆錄可稽（
    36號卷第122 頁），屏東地院旋即於99年6 月1 日第三次現
    場測量，兩造同意以第一次99年1 月18日之土地複丈成果圖
    之乙案及丙案兩案之分割界線之中間點為分割界線，因而測
    繪出和解方案之複丈成果圖，有屏東地院99年6 月1 日勘驗
    測量筆錄附卷可憑（36號卷第129 頁），兩造並於99年7 月
    8 日就此達成和解，並記載和解筆錄，再交由兩造親閱無誤
    後簽名確認，亦有該和解筆錄在卷可證（36號卷第142 、14
    3 頁），證人即本件現場履測人員李帥慧亦到庭供證：和解
    筆錄所載之複丈成果圖確係就乙案、丙案二者分割線之中間
    點，依兩造持分比例所測繪等語明確（50號卷第17頁），足
    認兩造成立之和解內容確係兩造合意之方案，難認上訴人有
    何意思表示錯誤之情形。
  (三)至上訴人主張：其於第3 次現場履測時係受測量人員之誤導
    ，方同意此方案云云，惟證人李帥慧證稱：伊已沒有印象如
    何跟上訴人說明等語（50號卷第17頁）。故依上訴人片面陳
    述，實無法認定其有意思表示受誤導因而對重要爭點有錯誤
    之情形。上訴人又主張：上訴人於上開分割共有物事件提起
    反訴，所主張者係依據雙方77年10月23日所成立之協議分割
    契約請求履行，而上開協議，上訴人應分配之位置與系爭和
    解筆錄相差甚遠云云，惟查，訴訟上之和解，為私法上之法
    律行為，同時亦為訴訟法上之訴訟行為。而和解原由兩造互
    相讓步而成立，和解之後任何一方所受之不利益均屬其讓步
    之結果，不能據為撤銷之理由。和解契約合法成立，兩造當
    事人即均應受該契約之拘束，縱使一造因而受不利益之結果
    ，亦不得事後翻異，更就和解前之法律關係再行主張（參見
    最高法院19年上字第1964號判例）。準此，兩造既經讓步而
    成立訴訟上和解，兩造即應受其拘束。上訴人執和解前雙方
    77年10月23日所成立之協議分割契約主張和解內容意思表示
    錯誤云云，依上說明，自無可採。上訴人另又主張：純由分
    割圖並無法讓上訴人明確知悉所退讓之距離，因之，對分割
    圖所表彰之距離產生錯誤認知，乃屬合情理之事云云，惟查
    系爭和解方案係依據99年6 月1 日第三次測量之複丈成果圖
    而為分割，而該次測量時上訴人到場並同意以第一次測量時
    測得之乙案、丙案二者分割線之中間點為分割界線，有該勘
    驗測量筆錄可稽（36號卷第129 頁），是上訴人既在現場，
    則就所退讓之距離應甚清楚明白而無產生錯誤認知之可言，
    上訴人上開辯解亦不足採。此外，上訴人復未陳明並舉證證
    明本件和解有何其他無效或得撤銷之事由，其請求繼續審判
    ，揆諸前開法條規定與說明，自屬無據。
七、綜上所述，系爭和解既無無效或得撤銷之原因，上訴人請求
    繼續審判，為無理由，不應准許。原審為上訴人敗訴之判決
    ，並無不合。上訴意旨，指摘原判決不當，求予廢棄改判，
    為無理由，應予駁回。
八、據上論結，本件上訴為無理由，依民事訴訟法第449 條第1
    項、第78條，判決如主文。
中    華    民    國   100    年    9     月    28    日
                              家事法庭
                                  審判長法官  蔡明宛
                                  法      官  魏式璧
                                  法      官  曾錦昌
以上正本證明與原本無異。
如對本判決上訴，須於判決送達後20日內向本院提出上訴狀，其
未表明上訴理由者，應於上訴後20日內向本院提出上訴理由書（
均須按他造當事人之人數附繕本）。上訴時應提出委任律師或具
有律師資格之人之委任狀，並依附註條文規定辦理。如委任律師
提起上訴者，應一併繳納上訴審裁判費。
中    華    民    國   100    年    9     月    28    日
                                  書  記  官  黎  珍
附註：
民事訴訟法第466 條之1 ：
對於第二審判決上訴，上訴人應委任律師為訴訟代理人，但上訴
人或其法定代理人具有律師資格者，不在此限。
上訴人之配偶、三親等內之血親、二親等內之姻親，或上訴人為
法人、中央或地方機關時，其所屬專任人員具有律師資格並經法
院認適當者，亦得為第三審訴訟代理人。
第1 項但書及第2 項情形，應於提起上訴或委任時釋明之。